【裁判字號】    97,交易,220
【裁判日期】    970922
【裁判案由】    過失致死
【裁判全文】
臺灣桃園地方法院刑事判決             97年度交易字第220號
聲  請  人  臺灣桃園地方法院檢察署檢察官
被      告  乙○○
                    （現於臺灣桃園看守所羈押中）
上列被告因過失致死案件，經檢察官聲請簡易判決處刑（九十七
年度偵字第五四八二號），本院認不宜以簡易判決處刑（九十七
年度壢交簡字第八八四號），改依通常程序審理並判決如下：
    主  文
乙○○因過失致人於死，處有期徒刑玖月。
    事  實
一、乙○○（原名謝梁福，於民國九十四年四月十五日更名為乙
    ○○）於九十六年十二月六日晚間，駕駛登記於其名下之車
    號三六一七─ＪＳ號自用小客車搭載友人吳佳娟沿桃園縣平
    鎮市鎮由龍潭往楊梅埔心方向行駛，而於同日晚
    間十八時許，途經劃設有分向限制線（即雙黃線）速限為五
    十公里之桃園縣平鎮市鎮茶葉分線二十六Ａ電線
    桿前之彎道時，本應注意行車速度，依速限標誌或標線之規
    定，無速限標誌或標線者，行車時速不得超過五十公里，且
    行經彎道，應減速慢行，作隨時停車之準備，又汽車行駛時
    ，駕駛人應注意車前狀況並隨時採取必要之安全措施，復應
    注意在劃有分向限制線之路段，不得駛入來車之車道內，而
    依當時天候晴、雖為夜間然有照明、路面鋪裝柏油、路面乾
    燥、無缺陷、無障礙物、視距良好等客觀情形，並無不能注
    意之情事，乙○○猶先未依規定減速慢行作隨時停車之準備
    反以時速約八十公里至九十公里之速度超速行駛於上開劃有
    分向限制線之彎道後，復因見前方同向某不詳車號機車往內
    側車道行駛，為閃避前方機車即逕自疾速駛越分向限制線而
    進入對向車道，並疏未注意對向車道有車輛直行駛來，適有
    陳靜芳僅考領有輕型機車駕照而無照騎乘登記於配偶甲○○
    名下之車號ＩＪＷ─三０九號重型機車，因自桃園縣楊梅鎮
    幼獅工業區下班擬返回其桃園縣龍潭鄉○○路二十八巷一號
    住處而沿桃園縣平鎮市鎮由楊梅往龍潭方向亦於
    斯時直行至上開彎道而正在乙○○對向車道行駛，乙○○因
    超速駛越分向限制線，且疏未注意對向有陳靜芳車輛駛來，
    致發現陳靜芳所騎乘之車號ＩＪＷ─三０九號重型機車時已
    不及閃避煞停，乙○○所駕駛之車號三六一七─ＪＳ號自用
    小客車迎面撞及陳靜芳所騎乘之車號ＩＪＷ─三０九號重型
    機車，造成陳靜芳受有頭、頸部挫創傷併左、右股骨骨折，
    導致創傷性休克因車禍而當場死亡。乙○○於肇事後，旋委
    請路人報警，在未為任何有偵查犯罪職權之公務員發覺前，
    向依勤務指揮中心通報到達事故現場處理之警員黎勇良坦承
    駕車肇事，自首而接受裁判。
二、案經被害人陳靜芳之配偶甲○○告訴暨桃園縣政府警察局平
    鎮分局報請臺灣桃園地方法院檢察署檢察官相驗後偵查聲請
    簡易判決處刑，本院認不宜以簡易判決處刑，改依通常程序
    審理。
    理  由
一、訊據被告乙○○對於上揭過失致人於死犯行坦承不諱（詳本
    院九十七年八月二十五日準備程序筆錄第三頁稱：「九十六
    年十二月六日有駕駛，車牌號碼：三六一七─ＪＳ號自用小
    客車，在平鎮市鎮茶葉分線二十六Ａ電桿前與機
    車發生車禍，對方後來有死掉，你當時車速約八、九十公里
    ，因為同向有機車由外側切到我的車道，我一時心慌，把方
    向盤往左打，因為沒有注意到對向有機車，等到我有反應時
    ，就已經翻車，該地點畫有雙黃線，且為彎道。」等語、本
    院九十七年九月八日審判筆錄第六頁稱：「（問：九十六年
    十二月六日駕駛三六一七─ＪＳ號自用小客車，於平鎮市鎮茶葉分線二十六Ａ電線桿前，與死者所騎機車發
    生車禍，對方死亡，有何意見？）沒有意見，有這回事。（
    問：你稱：當時你時速八、九十公里，因為同向前方有機車
    由外側切到你的車道，你一時心慌，就將方向盤往左打，而
    未注意到前方有機車前來，等到你有反應時，就已經翻車，
    是否如此？）是的。（問：你稱：這個地方劃有雙黃線，且
    有一點彎道，是否如此？）是的。（問：車禍之後你有無待
    在現場？）有，警察來時我有坦承我與死者發生車禍。」等
    語），核與告訴人甲○○於警詢、偵查時及本院訊問中之指
    述、證人即承辦警員黎勇良於本院結證之情節相符，並有桃
    園縣政府警察局交通隊平鎮○○道路交通事故現場圖、道路
    交通事故調查報告表（一）、（二）、現場照片二十二張、
    桃園縣政府警察局道路交通事故當事人酒精測定紀錄表、桃
    園縣政府警察局道路交通事故肇事人自首情形記錄表、被告
    乙○○汽車駕駛執照與被害人陳靜芳輕型機車駕駛執照、車
    號三六一七─ＪＳ號自用小客車與車號ＩＪＷ─三０九號重
    型機車行車執照等附卷可稽。而被害人陳靜芳確因本件交通
    事故受有頭、頸部挫創傷併左、右股骨骨折，導致創傷性休
    克因車禍而當場死亡等情，亦有天成醫院診斷證明書（乙種
    ）一份在卷可佐，並經臺灣桃園地方法院檢察署檢察官督同
    法醫師相驗屬實，有相驗屍體證明書、檢驗報告書及勘驗筆
    錄、相驗照片十五幀、相驗報告書在卷足稽。被告上揭不利
    於己之自白，堪認與事實相符。
二、按「行車速度，依速限標誌或標線之規定，無速限標誌或標
    線者，應依下列規定：一、行車時速不得超過五十公里。．
    ．．二、行經彎道應減速慢行，作隨時停車之準備。」、「
    汽車行駛時，駕駛人應注意車前狀況，並隨時採取必要之安
    全措施。」、「在劃有分向限制線之路段，不得駛入來車之
    車道內」，道路交通安全規則第九十三條第一項第一款、第
    二款、第九十四條第三項、第九十七條第一項第二款分別定
    有明文。被告乙○○係駕車之用路人，自應注意遵守上開規
    定，復依當時天候晴、雖為夜間然有照明、路面鋪裝柏油、
    路面乾燥、無缺陷、無障礙物、視距良好等客觀情形，此有
    前揭道路交通事故調查報告表（一）在卷可證，是被告乙○
    ○並無任何不能注意之情事，詎被告乙○○駕駛自用小客車
    途經該處，竟疏未注意減速慢行作隨時停車之準備，反超速
    違規駛越分向限制線，復疏未警戒車前狀況，致撞及正在其
    車道上行駛由被害人陳靜芳所騎乘之車號ＩＪＷ─三０九號
    重型機車，造成被害人陳靜芳受傷倒地受有上揭傷害並致當
    場死亡結果，被告乙○○對本件交通事故具有過失，又被害
    人陳靜芳雖僅考領有輕型機車駕照而無照騎乘重型機車，然
    若被告乙○○切實遵守前揭法令規定，當不致發生本件車禍
    ，是仍無解於被告乙○○過失之責。又被害人陳靜芳確因本
    件車禍致死，則被告乙○○之過失行為與被害人陳靜芳死亡
    間，自有相當因果關係。綜上所述，本案事證明確，被告犯
    行洵堪認定，應依法論科。
三、查被告乙○○因過失致被害人陳靜芳死亡，核其所為係犯刑
    法第二百七十六條第一項之過失致死罪。又被告乙○○於肇
    事後，在有偵查犯罪職權之公務員查知其為犯人前，在場主
    動向接獲報案前來處理之桃園縣政府警察局交通隊平鎮分隊
    警員黎勇良陳述犯罪而承認為肇事人，業據本院傳喚承辦警
    員黎勇良於本院訊問中結證明確，復有桃園縣政府警察局道
    路交通事故肇事人自首情形記錄表一件在卷足憑，是被告乙
    ○○符合刑法上自首之要件，爰依刑法第六十二條前段規定
    減輕其刑。爰審酌被告乙○○於車禍地點貿然以疾速駛越對
    向車道危及道路交通安全，實乏尊重其他用路人生命、財產
    安全之觀念，其更因此致被害人陳靜芳死亡，且自案發後依
    被害人陳靜芳之配偶甲○○於本院訊問中表示被告乙○○均
    置之不理而未與被害人陳靜芳家屬達成和解（詳本院九十七
    年四月十四日訊問筆錄第二頁稱：「（問：被告是否與你和
    解？）無，而且他都置之不理，死者是我太太。」等語），
    然念其於犯後坦承犯行，並衡被告之智識程度、犯罪所生危
    害等一切情狀，量處如主文所示之刑，以資懲儆。至被害人
    陳靜芳之家屬即告訴人甲○○、被害人子女彭士豪、彭士魁
    及被害人父母陳盛松、陳黃金蘭對被告乙○○請求損害賠償
    之附帶民事訴訟部分（即本院九十七年度壢交簡附民字第三
    七號），本院另行依法裁定移送本院民事庭，併此敘明。
據上論斷，應依刑事訴訟法第二百八十四條之一、第二百九十九
條第一項前段，刑法第二百七十六條第一項、第六十二條前段，
刑法施行法第一條之一第一項、第二項前段，判決如主文。
本案經檢察官林安紜到庭執行職務。
中    華    民    國    97    年    9     月    22    日
                     交通法庭 法  官  曾淑華
以上正本證明與原本無異
如不服本判決應於送達後10日內敘述具體理由向本院提出上訴狀
，其未敘述上訴理由者，應於上訴期間屆滿後20日內向本院補提
理由書。
                              書記官  谷貞豫
中    華    民    國    97    年    9     月    24    日
附錄本件論罪科刑依據之法條：
中華民國刑法第276條
（過失致死罪）
因過失致人於死者，處2 年以下有期徒刑、拘役或2 千元以下罰
金。從事業務之人，因業務上之過失犯前項之罪者，處5 年以下
有期徒刑或拘役，得併科3 千元以下罰金。


司法院資訊處製作；財團法人民間司法改革基金會備份。
